【裁判字號】    97,交聲,2600
【裁判日期】    971209
【裁判案由】    交管條例聲異
【裁判全文】
臺灣板橋地方法院交通事件裁定        97年度交聲字第2600號
原處分機關  交通部公路總局臺北區監理所板橋監理站
異  議  人
即受處分人  甲○○
上列受處分人因違反道路交通管理處罰條例案件，對於交通部公
路總局臺北區監理所板橋監理站於民國96年10月16日所為之板監
裁字裁41-A00000000號裁決（原舉發案號：95年11月20日臺北市
政府警察局北市警交大字第A00000000 號），聲明異議，本院裁
定如下：
    主  文
原處分撤銷。
甲○○機器腳踏車駕駛人爭道行駛，不依規定駛入來車道，處罰
鍰新臺幣玖佰元，並各記違規點數壹點。
    理  由
一、原處分意旨略以：受處分人即異議人甲○○於民國（下同）
    95年11月7 日12時59分許，駕駛其所有之車牌號碼TM5-726
    號輕型機車，行經臺北市○○街時，因有「不依規定駛入來
    車道」之違規，經臺北市政府警察局交通警察大隊執勤員警
    拍照後，爰依道路交通管理處罰條例第45條第3 款之規定，
    以北市警交大字第A00000000 號舉發違反道路交通管理事件
    通知單（下稱舉發通知單，舉發通知單贅載第1 項）逕行舉
    發。嗣因受處分人未於期限內繳清罰鍰或提出申訴，是原處
    分機關爰依同條例之規定，以板監裁字裁41-A00000000號違
    反道路交通管理事件裁決書（下稱裁決書），裁處異議人罰
    鍰新臺幣（下同）1800元，並依同條例第63條第1 項第1 款
    （裁決書漏載第1 項）規定，記違規點數1 點。
二、聲明異議意旨略以：(一)伊戶籍95年度雖然在三重市○○路29
    0 巷29號6 樓，但是確實在95年9 月27日搬家，以致寄來的
    違規罰單確實未收到，郵戳上不是伊，亦非伊親屬收到，請
    查證。伊在97年8 月17日已附上租賃契約書給監理單位查證
    ，今再附上戶籍謄本乙份及租賃約書影本乙份。(二)監理單位
    於97年8 月29日來函說96年10月16日填製板監裁字裁41-A00
    000000號裁決書送達乙事，但是，從送達證書及裁決書裁字
    41-A00000000號碼錯誤及郵局支局錯誤，是15支局，並非51
    支局，故當然收不到，懇請法院明查，並請能還我清白公道
    。(三)伊正失業中，生活都成問題，何來有錢繳罰款，更何況
    要再繳逾期罰款，希望政府能秉持苦民所苦，與民眾共體時
    艱的德政美意，請求免繳逾期罰款，只繳罰款600 元云云，
    爰依法聲明異議云云。
三、按汽車駕駛人，爭道行駛有機器腳踏車，不在規定車道行駛
    之情形者，處6 百元以上1 千8 百元以下罰鍰，並記違規點
    數1 點，道路交通管理處罰條例第45條第13款、第63條第1
    項第1 款分別定有明文。又汽車駕駛人有違規行為，經以科
    學儀器取得證據資料證明其行為違規者，當場不能或不宜攔
    截製單舉發者，得逕行舉發；逕行舉發，應記明車輛牌照號
    碼、車型等可資辨明之資料，以汽車所有人為被通知人製單
    舉發，同條例第7 條之2 第1 項第7 款、同條第4 項亦規定
    明確。
四、經查：
（一）受處分人即異議人甲○○於95年11月7 日12時59分許，駕
      駛其所有之車牌號碼TM5-726 號輕型機車，行經臺北市○
      ○街時，因有「不依規定駛入來車道」之違規，經臺北市
      政府警察局交通警察大隊執勤員警拍照後，爰依道路交通
      管理處罰條例第45條第3 款之規定，以北市警交大字第A0
      0000000 號舉發違反道路交通管理事件通知單（下稱舉發
      通知單，舉發通知單贅載第1 項）逕行舉發。嗣因受處分
      人未於期限內繳清罰鍰或提出申訴，是原處分機關爰依同
      條例之規定，以板監裁字裁41-A00000000號違反道路交通
      管理事件裁決書（下稱裁決書），裁處異議人罰鍰新臺幣
      （下同）1800元，並依同條例第63條第1 項第1 款（裁決
      書漏載第1 項）規定，記違規點數1 點等情，此有舉發通
      知單1 張、採證照片1 幀、臺北市政府警察局交通警察大
      隊送達證書1 紙、裁決書1 紙、交通部公路總局臺北區監
      理所板橋監理站送達證書1 紙及臺北市政府警察局交通警
      察大隊97年10月1 日北市警交大執字第09733768400 號函
      1 紙附卷可稽。
（二）另按處理違反道路交通管理事件，有關文書送達之程序，
      依行政程序法之規定；送達，於應受送達人之住居所、事
      務所或營業所為之，但在行政機關辦公處所或他處會晤應
      受送達人時，得於會晤處所為之；於應送達處所不獲會晤
      應受送達人時，得將文書付與有辨別事理能力之同居人、
      受僱人或應送達處所之接收郵件人員；送達不能依上述方
      法為之者，得將文書寄存送達地之地方自治或警察機關，
      若由郵務機關送達者，得將之寄存於送達地之郵政機關，
      並作送達通知書兩份，一份黏貼於應受送達人住居所、事
      務所、營業所或其就業處所門首，另一份交由鄰居轉交或
      置於該送達處所信箱或其他位置，以為送達，此於違反道
      路交通管理事件統一裁罰基準及處理細則第5 條、行政程
      序法第72條第1 項、第73條第1 項及第74條第1 項、第2
      項分別規範甚明。
（三）異議人於異議理由狀中已自承其確有違規之事實，僅爭執
      其未收受舉發通知單及舉發照片，導致被裁處較高額之罰
      鍰。查本件舉發機關所填掣之舉發違反道路交通管理事件
      通知單（內載舉發通知單應到案日期為95年12月18日前，
      此有該通知單影本及採證照片附卷可參），固經原舉發機
      關即臺北市政府警察局交通警察大隊向違規車輛車籍登記
      地即「臺北縣新莊市○○路36巷18號4 樓」郵寄送達，惟
      因招領逾期無人簽收遭郵局退回原舉發機單位，並經原舉
      發機關，依行政程序法第74條及第76條規定，於95年12月
      25日以第519049號雙掛號郵件檢附送達證書以車主戶籍地
      即「臺北縣三重市○○路290 巷29號6 樓」再於95年12月
      28日交寄三重三支局郵局辦理寄存送達程序。惟因應受送
      達人逾3 個月仍未招領，原舉發機關亦查無寄存郵件之退
      回紀錄，郵局依郵務營業規章第204 條第1 項規定，得自
      行處理逾期保管之郵件，此亦有臺北市政府警察局交通警
      察大隊97年10月1 日北市警交大執字第09733768400 號書
      函暨檢附之臺北市政府警察局交通警察大隊送達證書、中
      華民國郵政大宗掛號函件2 紙等資料附卷可稽，是上開舉
      發通知單係已於95年12月28日發生送達之效力，原舉發機
      關所為之上開送達，雖屬合法，但由於送達時已逾應到案
      日期（即95年12月18日前），異議人顯然無法於本件舉發
      通知單上所載應到案日期，前往應到案處所陳述不服舉發
      意見或繳納罰鍰，實難要求異議人於法定期限內提出申訴
      ，原處分機關未詳予查明，遽對異議人逕行裁處最高額之
      罰鍰，於法尚有未合。故而，本件送達舉發通知單之過程
      既有可議，以致異議人喪失於收受該通知單後15日內自動
      依最低額繳納罰鍰之利益，原處分容有未洽，應予撤銷。
      而異議人確有於前揭時間及地點，有不依規定駛入來車道
      之違規事實，業如前述，爰依道路交通管理處罰條例第45
      條第3 款及同條例第63條第1 項第1 款、違反道路交通管
      理事件統一裁罰基準及處理細則暨違反道路交通管理事件
      統一裁罰基準表之規定，裁處罰鍰9 百元，並記違規點數
      1 點，以期適法。
（四）又依違反道路交通管理事件統一裁罰基準及處理細則暨違
      反道路交通管理事件統一裁罰基準表之規定，異議人違反
      道路交通管理處罰條例第45條第3 款之規定，最低罰鍰之
      部分，應裁處異議人罰鍰9 百元，及依同條例第63條第1
      項第1 款規定，記違規點數1 點，並非異議理由中所指之
      罰鍰600 元，此部分異議人容有誤會，附此敘明。至於其
      他異議理由，皆與異議人之本件違規行為無涉，無從解免
      異議人之行政責任，附此敘明。
五、據上論斷，應依道路交通案件處理辦法第20條，裁定如主文
    。
中    華    民    國    97    年    12    月    9     日
                      交通法庭  法  官  吳幸娥
以上正本證明與原本無異
如不服本裁定應於送達後5日內向本院提出抗告狀
                                書記官  陳靜怡
中    華    民    國    97    年    12    月    9     日


司法院資訊處製作；財團法人民間司法改革基金會備份。
